---
title: "Rehabilitation nach Tumorerkrankungen: Sekundärdatenanalyse zur Rückkehr von Krebspatient:innen in den Beruf, 2010–2017"
author: "Johannes Soff"
date: "20 2 2022"
output: html_document
---

```{r setup, include=FALSE}
knitr::opts_chunk$set(echo = TRUE)
library(haven)
library(tidyverse)
```

# Methode
## Datenbestandsbeschreibung
Für die vorliegende Analyse wurde der Scientific Use File (SUF) „Abgeschlossene Rehabilitationen 2010–2017“ der Deutschen Rentenversicherung verwendet. Der Datenbestand basiert auf der Reha-Statistik-Datenbasis-Verlaufserhebung nach § 13 Abs. 1 RSVwV und § 4 RSVwV der gesetzlichen Rentenversicherung und enthält personenbezogene Daten mit Angaben zu den Versicherten und deren anspruchsberechtigten Angehörigen. Er umfasst insgesamt eine disproportionale Zufallsstichprobe von 20% aller Versicherten (N ≈ 3,7 Millionen).
Eingeschlossen wurden Personen mit einem der folgenden Merkmale im Beobachtungszeitraum (2010–2017): mindestens eine abgeschlossene Rehabilitationsleistung, bewilligte Rente oder Zugehörigkeit zu einer bestimmten demografischen Kohorte (Tod vor oder im Alter von 75 Jahren oder Zugehörigkeit zu einem bestimmten Geburtsjahrgang).
Personen, deren Anträge auf Rehabilitation oder eine Rente endgültig abgelehnt wurden, sind ausgeschlossen. Für jedes Rehabilitations-, Renten- oder demografische Ereignis werden die einbezogenen Personen über einen Zeitraum von 8 Jahren beobachtet (mit geringfügigen Abweichungen, z.B. bei der Nachmeldung von Todesfällen sind Daten auch 9 Jahre nach dem ersten dokumentierten Ereignis verfügbar).





```{r import and subset data, echo=FALSE}
MCB <- read_spss("input/SUFRSDLV17MCB.sav")
KOB <- read_spss("input/SUFRSDLV17KOB.sav")
BYB <- read_spss("input/SUFRSDLV17BYB.sav")



```

## Tabelle 1

You can also embed plots, for example:

```{r pressure, echo=FALSE}
plot(pressure)
```

Note that the `echo = FALSE` parameter was added to the code chunk to prevent printing of the R code that generated the plot.
